【裁判字號】    99,台非,67
【裁判日期】    990304
【裁判案由】    違反毒品危害防制條例等罪聲請定應執行刑
【裁判全文】
最高法院刑事判決                九十九年度台非字第六七號
上  訴  人  最高法院檢察署檢察總長
被      告  甲○○
上列上訴人因被告違反毒品危害防制條例等罪聲請定應執行刑案
件，對於台灣台北地方法院中華民國九十八年九月二十八日確定
刑事裁定（九十八年度聲字第二五四九號，聲請案號：台灣台北
地方法院檢察署九十八年度執聲字第一九三八號），認為違背法
令，提起非常上訴，本院判決如下：
    主  文
原裁定撤銷。
甲○○因犯原裁定附表編號１至６所示之罪所宣告之刑，應執行
有期徒刑年。
    理  由
非常上訴理由稱：「按法律上屬於自由裁量事項，尚非概無法律
性之拘束，在法律上有其外部界限及內部界限，前者法律之具體
規定，使法院得以具體選擇為適當裁判，此為自由裁量之外部界
限。後者法院為自由裁量時，應考量法律之目的，法律秩序之理
念所在，此為自由裁量之內部界限。法院為裁判時，二者均不得
有所逾越。在數罪併罰而有二裁判以上，應定其應執行刑之案件
，法院所為刑之酌定，固屬自由裁量事項，然對於法律之內、外
部界限，仍均應受其拘束（最高法院八十年度台非字第四七三號
判例要旨參照）。經查，本件被告甲○○因施用毒品三罪，經台
灣台北地方法院九十八年度訴字第二九二號及第五一七號刑事判
決，依次判處有期徒刑五月、十月及有期徒刑八月，並經同院九
十八年度聲字第一四二八號裁定，定其應執行刑為有期徒刑一年
八月確定；另被告又因施用毒品二罪，經同院九十八年度訴字第
六九一號判決，判處有期徒刑八月、五月，並定其應執行刑為有
期徒刑十一月確定；又因另犯施用毒品一罪，經同院九十八年度
訴字第七四一號判決，判處有期徒刑八月確定（以上均詳如原裁
定附表編號１至６所載）。上述六罪均係裁判確定前所犯，合於
數罪併罰之例而有二裁判以上，應依刑法第五十一條之規定，定
其應執行之刑。案經台灣台北地方法院檢察署檢察官聲請台灣台
北地方法院裁定定其應執行刑，該院竟裁定定其應執行刑為有期
徒刑三年四月。較之原前判決已定其應執行有期徒刑一年八月、
十一月及原後判決判處之有期徒刑八月，合併執行之三年三月為
重（即多一個月）。揆諸上揭判例意旨，原裁定就自由裁量所為
刑之酌定，難謂與內部性界限無違，顯有適用法則不當之違背法
令。案經確定，且不利於被告。爰依刑事訴訟法第四百四十一條
、第四百四十三條提起非常上訴，以資糾正」等語。
本院按：定執行刑之裁定與科刑之確定判決有同一效力，如有違
背法令，自得提起非常上訴。又法律上屬於自由裁量之事項，有
其外部性界限及內部性界限，並非概無拘束。依據法律之具體規
定，法院應在其範圍選擇為適當之裁判者，為外部性界限；而法
院為裁判時，應考量法律之目的及法律秩序之理念所在者，為內
部性界限；法院為裁判時，二者均不得有所逾越。在數罪併罰，
有二裁判以上，定其應執行之刑之案件，法院所為刑之酌定，固
屬自由裁量之事項，然仍應受上揭外部性界限及內部性界限之拘
束。本件被告即受刑人甲○○先後犯原裁定附表編號１至３等三
罪，經原審法院以九十八年度聲字第一四二八號裁定定應執行刑
有期徒刑一年八月確定；另犯原裁定附表編號４、５等二罪，經
原審法院以九十八年度訴字第六九一號判決判處罪刑並定應執行
刑有期徒刑十一月確定；又犯原裁定附表編號６之罪，亦經原審
法院以九十八年度訴字第七四一號判決判處有期徒刑八月確定。
嗣原審法院再依台灣台北地方法院檢察署檢察官之聲請，以被告
所犯上揭六罪合於定應執行刑之規定，乃裁定其應執行之刑為有
期徒刑三年四月。以上各情，有相關之判決、裁定可稽。從形式
上觀察，原裁定定被告應執行有期徒刑三年四月，雖未逾越刑法
第五十一條第五款所定法律之外部性界限，惟已重於原審法院九
十八年度聲字第一四二八號裁定、九十八年度訴字第六九一號判
決分別所定之應執行刑與九十八年度訴字第七四一號判決判處之
刑之加計總和（即有期徒刑三年三月），而於被告不利，難謂與
法律秩序之理念及法律目的之內部性界限無違。揆諸上開說明，
原裁定應屬違背法令。案經確定，且不利於被告。非常上訴意旨
執以指摘，為有理由，自應由本院將原裁定撤銷，另行定其應執
行刑如主文第二項所示，以資救濟。
據上論結，應依刑事訴訟法第四百四十七條第一項第一款，刑法
第五十一條第五款，判決如主文。
中    華    民    國  九十九  年    三    月    四    日
                      最高法院刑事第七庭
                          審判長法官  林  永  茂
                                法官  蘇  振  堂
                                法官  蕭  仰  歸
                                法官  林  立  華
                                法官  劉  介  民
本件正本證明與原本無異
                                      書  記  官
中    華    民    國  九十九  年    三    月    八    日
                                                      Ｑ

司法院資訊處製作；財團法人民間司法改革基金會備份。
